臺灣臺中地方法院刑事判決
111年度訴字第1172號
公  訴  人  臺灣臺中地方檢察署檢察官
被      告  胡耀中



                    (另案在法務部○○○○○○○○○○○執行中)
上列被告因詐欺等案件，經檢察官提起公訴（111年度偵緝字第9
41號），被告於本院準備程序進行中就被訴事實為有罪之陳述，
經本院合議庭裁定由受命法官獨任進行簡式審判程序，判決如下
：
    主    文
胡耀中三人以上共同冒用政府機關及公務員名義犯詐欺取財罪，
處有期徒刑壹年肆月。未扣案之犯罪所得新臺幣壹萬柒仟柒佰元
沒收，於全部或一部不能沒收或不宜執行沒收時，追徵其價額。
    犯罪事實
一、胡耀中於民國110年7月9日加入真實姓名年籍不詳之「Dunca
    n」、「阿哲」、「鄭警官」、及「白主任」等三人以上所
    組成詐欺集團（胡耀中所涉參與犯罪組織部分，另由本院11
    0年度訴字第1723號判決確定，且不在本件起訴範圍），擔
    任「面交車手」工作，即與「Duncan」、「阿哲」、「鄭警
    官」、「白主任」及本案詐欺集團其他成年成員共同意圖為
    自己不法之所有，基於三人以上共同冒用政府機關及公務員
    名義而詐欺取財、以不正方法由自動付款設備取得他人財物
    、隱匿詐欺所得之所在及去向之一般洗錢之犯意聯絡，由該
    詐欺集團之不詳成員於110年7月12日9時許，接續冒稱健保
    署、警員、主任檢察官等身分去電彭惠簪，謊稱彭惠簪涉犯
    洗錢罪嫌，須交付提款卡供查對金流云云，致彭惠簪陷於錯
    誤依指示在臺中市○○區○○路0段000號旁土地公廟附近，將其
    所有之彰化銀行帳號00000000000000號及中華郵政帳號0000
    0000000000號之提款卡放在牛皮紙袋內，交予由「Duncan」
    指示前往之胡耀中。胡耀中取得彭惠簪交付之提款卡後，又
    依「Duncan」指示，分別於如附表所示之時間，前往如附表
    所示之金融機構，輸入彭惠簪的提款卡密碼，以此不正方法
    ，接續提領彭惠簪交付之銀行帳戶內之款項，並從中取得提
    領款項3%之報酬，再將剩餘之款項交予「Duncan」，以此迂
    迴層轉方式掩飾、隱匿詐欺犯罪所得之所在及去向。業經彭
    惠簪察覺有異，報警處理，因而查悉上情。
二、案經彭惠簪訴由臺中市政府警察局第六分局報告臺灣臺中地
    方檢察署檢察官偵查起訴。
    理    由
一、本件被告所犯係死刑、無期徒刑、最輕本刑為三年以上有期
    徒刑以外之罪，其於準備程序中就被訴事實為有罪之陳述，
    經告知簡式審判程序之旨，並聽取公訴人及被告之意見後，
    本院合議庭認為適宜裁定由受命法官獨任進行簡式審判程序
    。又簡式審判程序之證據調查，依刑事訴訟法第273條之2之
    規定，不受同法第159條第1項、第161條之2、第161條之3、
    第163條之1及第164條至第170條規定之限制。
二、上開犯罪事實，業據被告於警詢、偵訊、本院準備程序及審
    理時（見偵卷第12至16頁，偵緝卷第51至54頁，本院卷第81
    、91頁）均坦承不諱，核與證人即告訴人彭惠簪於警詢及偵
    訊時證述情節相符（見偵卷第29至35、201至202頁），並有
    通聯紀錄、告訴人彭惠簪之中華郵政及彰化銀行交易明細、
    監視器錄影畫面翻拍照片、叫車資訊、汽車出租單、車行紀
    錄、郵政跨行匯款申請書在卷可稽（見偵卷第3739至41、43
    至61、65至75、63、79至89、93至97、125頁)，足認被告前
    揭任意性之自白與事實相符，堪以採信。本案事證明確，被
    告犯行堪以認定，應依法論科。
三、論罪科刑
（一）按洗錢防制法第2條規定：「本法所稱洗錢，指下列行為
      ：一意圖掩飾或隱匿特定犯罪所得來源，或使他人逃避刑
      事追訴，而移轉或變更特定犯罪所得。二掩飾或隱匿特定
      犯罪所得之本質、來源、去向、所在、所有權、處分權或
      其他權益者。三收受、持有或使用他人之特定犯罪所得。
      」是洗錢之定義，應就犯罪全部過程加以觀察，以行為人
      主觀上具有掩飾或隱匿其特定犯罪所得或變得之財產或財
      產上利益，與該特定犯罪之關聯性，使其來源形式上合法
      化，或使他人逃避刑事追訴、處罰之犯罪意思，客觀上有
      掩飾或隱匿特定犯罪所得之財物或財產上利益之具體作為
      者，即屬相當。查被告以ATM提領之方式領得贓款後交予
      「Duncan」，此迂迴提領、輾轉交付行為，已發生製造上
      述詐欺犯罪所得金流斷點，實質上使該犯罪所得嗣後之流
      向不明，達成掩飾、隱匿犯罪所得所在及去向之效果，核
      屬洗錢防制法第2條第2款之洗錢行為。
（二）又按刑法第339條之2第1項之以不正方法由自動付款設備
      取得他人之物罪，其所謂「不正方法」，係泛指一切不正
      當之方法而言，並不以施用詐術為限，例如以強暴、脅迫
      、詐欺、竊盜或侵占等方式取得他人之提款卡及密碼，再
      冒充本人由自動提款設備取得他人之物，或以偽造他人之
      提款卡由自動付款設備取得他人之物等等，均屬之（最高
      法院94年度台上字第4023號判決意旨參照）。查本案詐欺
      集團成員以前揭詐騙方式詐得告訴人之提款卡及密碼資料
      後，再由被告將該提款卡插入自動付款設備並輸入密碼，
      而自告訴人帳戶提領款項，自該當於上開所述刑法第339
      條之2第1項所定之不正方法態樣。　　　
（三）核被告所為，係犯刑法第339條之4第1項第1款、第2款之
      三人以上共同冒用政府機關及公務員犯詐欺取財罪、刑法
      第339條之2第1項之非法由自動付款設備取財罪、洗錢防
      制法第14條第1項之一般洗錢罪。
（四）另起訴書雖漏未記載被告另涉犯洗錢防制法第14條第1項
      之一般洗錢罪及刑法第339條之2第1項之非法由自動付款
      設備取財罪，然起訴書犯罪事實欄已載明本案詐欺集團成
      員以前揭詐騙方式詐騙告訴人後，被告依指示向告訴人領
      取提款卡並提款後，將贓款交由詐欺集團成員收取，顯已
      就被告所為之一般洗錢、非法由自動付款設備取財罪犯行
      起訴，本院自得併予審理。本院於審理時雖僅告知洗錢防
      制法第14條第1項之一般洗錢罪，而未告知刑法第339條之
      2第1項非法由自動付款設備取財罪(見本院卷第80頁)，然
      此僅為起訴書罪名之部分漏未論列，本院於審理過程中，
      業就該部分犯罪構成事實對被告加以調查訊問，使其有辯
      解機會，則實質上與踐行告知之義務無異，且此刑法第33
      9條之2第1項非法由自動付款設備取財罪較起訴之刑法第3
      39條之4第1項第1款、第2款三人以上共同冒用政府機關及
      公務員名義犯詐欺取財罪為輕，縱未告知此罪名，亦無礙
      於被告防禦權（最高法院97年度台上字第919號判決意旨
      參照），附此敘明。
（五）又按共同實行犯罪行為之人，在合同意思範圍以內，各自
      分擔犯罪行為之一部，相互利用他人之行為，以達其犯罪
      之目的者，即應對於全部所發生之結果，共同負責，不問
      犯罪動機起於何人，亦不必每一階段犯行，均經參與；再
      關於犯意聯絡，不限於事前有所協議，其於行為當時，基
      於相互之認識，以共同犯罪之意思參與者，亦無礙於共同
      正犯之成立，且數共同正犯之間，原不以直接發生犯意聯
      絡者為限，即有間接之聯絡者，亦包括在內；而詐欺集團
      成員，以分工合作之方式，各自分擔犯罪行為之一部，相
      互利用他人之行為，以達詐欺取財之目的，即應負共同正
      犯責任，不必每一階段犯行均經參與，且犯意之聯絡，亦
      不以直接發生者為限，其有間接之聯絡者，亦屬之（最高
      法院28年上字第3110號判例、85年度台上字第6220號、97
      年度台上字第2946號判決意旨參照）。查本件犯罪之運作
      模式，係該詐欺集團成員對告訴人彭惠簪詐欺後，由告訴
      人將其提款卡及密碼交付給被告，復由被告提領前揭贓款
      後繳回「Duncan」，是雖無證據證明被告係直接對告訴人
      詐欺之人，然被告於本案詐欺集團擔任提領贓款之人，所
      為係整個詐欺集團犯罪計畫中不可或缺之重要環節，被告
      自應就其所參與犯行所生之全部犯罪結果共同負責。是以
      被告與「Duncan」、「阿哲」、「鄭警官」、「白主任」
      及所屬詐欺集團成員就本件犯行間，具有犯意聯絡及行為
      分擔，應論以共同正犯。
（六）被告係基於同一犯罪決意，而於如附表所示之時間接續提
      領告訴人之存款，其所為係於密切接近之時間、地點實施
      ，侵害同一人之財產法益，行為之獨立性極為薄弱，在時
      間差距上，難以強行分開，應屬數個舉動之接續施行，論
      以接續犯一罪。被告所犯三人以上共同冒用政府機關及公
      務員犯詐欺取財罪、非法由自動付款設備取財罪、一般洗
      錢罪，為一行為觸犯數罪名之想像競合犯，應依刑法第55
      條規定，從一重之三人以上共同冒用政府機關及公務員犯
      詐欺取財罪處斷。
（七）又想像競合犯之處斷刑，本質上係「刑之合併」。其所謂
      從一重處斷，乃將想像競合犯組成之評價上數罪，合併為
      科刑一罪，其所對應之刑罰，亦合併其評價上數罪之數法
      定刑，而為一個處斷刑。易言之，想像競合犯侵害數法益
      者皆成立犯罪，論罪時必須輕、重罪併舉論述，同時宣告
      所犯各罪名，包括各罪有無加重、減免其刑之情形，亦應
      說明論列，量刑時併衡酌輕罪部分量刑事由，評價始為充
      足，然後依刑法第55條前段規定「從一重處斷」，非謂對
      於其餘各罪可置而不論。因此，法院決定處斷刑時，雖以
      其中最重罪名之法定刑，做為裁量之準據，惟於裁量其輕
      重時，仍應將輕罪合併評價在內（最高法院108年度台上
      字第4405、4408號判決意旨）。按洗錢防制法第16條第2
      項規定：「犯前2條之罪，在偵查或審判中自白者，減輕
      其刑。」被告就上揭犯行於偵查、本院審理中均坦承不諱
      ，業如前述，其所犯一般洗錢罪部分，本應依前開規定減
      輕其刑，但因此部分已與三人以上共同冒用政府機關及公
      務員犯詐欺取財罪成立想像競合犯，從一重之三人以上共
      同冒用政府機關及公務員犯詐欺取財罪處斷，自無從再適
      用該條項規定減刑，惟依前開說明，本院仍將於後述量刑
      時予以考量，附此說明。
（八）爰審酌被告正值青壯，不思依循正途獲取穩定經濟收入，
      竟貪圖不法錢財，參與本案詐欺集團，所為危害社會治安
      ，亦有損社會大眾人際交往之信賴感，其價值觀念顯有偏
      差，並侵害告訴人之財產法益，殊值非難；又考量其參與
      本案詐欺犯行所擔任之角色、參與情形及經手之詐欺金額
      等情，兼衡被告坦承犯行，未與告訴人調解賠償損害之犯
      後態度，及其學歷、職業、家庭經濟狀況（見本院卷第91
      頁），量處如主文所示之刑，以示懲儆。
四、沒收部分：
（一）按犯罪所得，屬於犯罪行為人者，沒收之，於全部或一部
      不能沒收或不宜執行沒收時，追徵其價額，刑法第38條之
      1第1項前段、第3項定有明文。又按「犯第14條之罪，其
      所移轉、變更、掩飾、隱匿、收受、取得、持有、使用之
      財物或財產上利益，沒收之」，洗錢防制法第18條第1項
      前段定有明文。此一規定係採義務沒收主義，只要合於法
      條規定，法院即應為相關沒收之諭知，然該洗錢行為之標
      的是否限於行為人所有者始得宣告沒收，法無明文，實務
      上一向認為倘法條並未規定「不問屬於犯罪行為人與否均
      沒收」時，自仍以屬於被告所有者為限，始應予沒收。
（二）經查，被告偵訊及本院審理時供稱其犯罪所得為提領報酬
      之3%(見偵緝卷第54頁、本院卷第81頁)，以此計算為新臺
      幣(下同)1萬7700元(計算式：59萬元X3%=1萬7700元)，核
      屬被告之犯罪所得，且未扣案，爰依刑法第38條之1第1項
      前段、第3項之規定諭知沒收，並於全部或一部不能沒收
      或不宜執行沒收時，追徵其價額。另查被告所收取其餘款
      項，均已轉交「Duncan」，並非被告所有，亦非在其實際
      掌控中，則其對該款項並無所有權及事實上之處分權，自
      無從依上開洗錢防制法之規定宣告沒收。
　(三)至另案扣案手機1支（含門號0000000000號SIM卡1張）為
      被告所有，供本案犯罪所用，業據被告於警詢時供承在卷
      (見偵卷第15頁)，然該手機1支（含SIM卡1張）已於另案
      沒收，有本院110年度訴字第1723號判決可佐，爰不予本
      案宣告沒收。　　　　
據上論斷，應依刑事訴訟法第273條之1第1項、第299條第1項前
段，洗錢防制法第14條第1項，刑法第11條前段、第28條、第339
條之4第1項第1款、第2款、第339條之2第1項、第55條、第38條
之1第1項前段、第3項，刑法施行法第1條之1第1項，判決如主文
。
本案經檢察官廖志國提起公訴，檢察官陳永豐、蕭如娟到庭執行
職務。
中　　華　　民　　國　　111 　年　　10 　月　　25 　　日
                  刑事第七庭  法  官  林忠澤
以上正本證明與原本無異。
如不服本判決應於收受送達後20日內向本院提出上訴書狀，並應
敘述具體理由；其未敘述上訴之理由者，應於上訴期間屆滿後20
日內向本院補提理由書（均須按他造當事人之人數附繕本）「切
勿逕送上級法院」。
告訴人或被害人如不服判決，應備理由具狀向檢察官請求上訴，
上訴期間之計算，以檢察官收受判決正本之日起算。
　                      　　　書記官  許采婕
中　　華　　民　　國　　111 　年　　10　　月　　26　　日
附錄本案所犯法條全文
中華民國刑法第339條之4
犯第 339 條詐欺罪而有下列情形之一者，處 1 年以上 7 年以
下有期徒刑，得併科 1 百萬元以下罰金：
一、冒用政府機關或公務員名義犯之。
二、三人以上共同犯之。
三、以廣播電視、電子通訊、網際網路或其他媒體等傳播工具，
    對公眾散布而犯之。
前項之未遂犯罰之。
洗錢防制法第14條第1項
有第二條各款所列洗錢行為者，處 7 年以下有期徒刑，併科新
臺幣 5 百萬元以下罰金。
中華民國刑法第339條之2第1項
（違法由自動付款設備取得他人之物之處罰）
意圖為自己或第三人不法之所有，以不正方法由自動付款設備取
得他人之物者，處3年以下有期徒刑、拘役或30萬元以下罰金。
附表：
編號 提領地點 提領時間 提領金額(新臺幣) 提領帳戶 1 中華郵政鶯歌郵局 110年7月12日19時21分、22分 6萬元 6萬元 彭惠簪所有之中華郵政帳戶 2 中華郵政鳳鳴郵局 110年7月12日20時3分、4分 2萬元 1萬元 彭惠簪所有之中華郵政帳戶 3 中華郵政高雙郵局 110年7月13日0時41分至44分 6萬元 6萬元 2萬元 1萬元 彭惠簪所有之中華郵政帳戶 4 彰化銀行三峽分行 110年7月12日19時38分至40分 3萬元 3萬元 3萬元 3萬元 彭惠簪所有之彰化銀行帳戶 5 彰化銀行桃園分行 110年7月12日20時15分 2萬元 彭惠簪所有之彰化銀行帳戶 6 彰化銀行新明分行 110年7月13日0時50分至55分 3萬元 3萬元 3萬元 3萬元 2萬元 1萬元 彭惠簪所有之彰化銀行帳戶